【裁判字號】    97,上訴,4306
【裁判日期】    981105
【裁判案由】    貪污治罪條例等
【裁判全文】
臺灣高等法院刑事判決                97年度上訴字第4306號
上  訴  人  臺灣板橋地方法院檢察署檢察官
被      告  乙○○
選任辯護人  袁健峰律師
            陽文瑜律師
上列上訴人因被告貪污治罪條例等案件，不服臺灣板橋地方法院
94年度訴字第2919號，中華民國96年5月28日第一審判決（起訴
案號：臺灣板橋地方法院檢察署94年度偵字第4289號），提起上
訴，本院判決如下：
    主  文
上訴駁回。
    理  由
一、公訴意旨略以：被告乙○○為國軍退除役官兵輔導委員會（
    下稱退輔會）臺北縣榮民服務處退輔會北縣榮服處專員，負
    責北縣榮服處綜合業務，並兼辦政風業務，為依法令從事於
    公務之人員。緣退輔會北縣榮服處報經退輔會核准於89年6
    月間辦理前揭89年採購案，被告事先將本次退輔會北縣榮服
    處辦理之89年採購案預訂之底價及屆時將改採合理標等資訊
    洩漏與黃英俊、丙○○、黃宗祥（以上三人均經原審判處違
    反政府採購法罪刑確定）等人知悉，並接受黃英俊、丙○○
    、黃宗祥等人期約：得標後由每一區得標廠商提供50萬元（
    七區共350萬元）交由被告統籌運作，俾圖利黃英俊、丙○○、黃宗祥等人事後得以順利標得退輔會北縣榮服處全部區
    之採購案。嗣於89年06月29日開標當日，果不然，主管機關
    之北縣榮服處竟未經廢標、重新公告招標等政府採法所明白
    規定之法定程序，片面宣佈不採原招標公告中載明以最低價
    為決標之標準，改採合理標決標，凡投標商之標價高於底標
    或低於底標百分之八十者，均不予決。此雖經現場其他參與
    投標之廠商當場抗議，然北縣榮處主持本次招標案之總幹事
    胡炎武等人，竟以該處有行政裁量權案為由予以駁斥，而將
    89年採購案所屬全部七區採購案決標於黃英俊、丙○○、黃
    宗祥等人實際掌控之福葬儀社（一區）、誠安公司（二區、
    四區）、安泰公司（三區、六區、七區）、聖凡公司（五區
    ）。因認被告所為，涉犯刑法第132條第1項洩漏國防以外秘
    密罪嫌、貪污治罪條例第4條第1項第5款違背職務期約收受
    賄賂罪嫌。
二、公訴人認被告乙○○涉犯刑法第132條第1項洩漏國防以外秘
    密罪嫌、貪污治罪條例第4條第1項第5款違背職務期約收受
    賄賂等罪，無非以被告於台北縣調查站及檢察官偵訊時之供
    述、甲○○於台北縣調查站及檢察官偵訊時之供述、搜索聖
    凡公司扣押物編號3號之標單影本其上有註記「岳」、扣押
    物編號10號之被告身分證等相關文件影本、退輔會北縣榮服
    處89年6月27日簽呈（改採合理標決標）、同年月29日簽呈
    （招標會議記錄呈核）、同年月30日簽呈（招標記錄表、決
    標等相關資料呈核等為主要論據。訊據被告固坦承其於退輔
    會擔任專職，有於89年採購案中參與喪葬物品訪價工作等情
    屬實，惟堅詞否認有檢察官所指之犯行，辯稱：伊並非89年
    採購案的承辦人，只是奉承辦人之命進行關於喪葬物品的訪
    價，訪價完畢後即將資料交給承辦人員辦理，直到訂定底價
    人員於89年6月29日上午7點半才決定底價，所以在此之前伊
    絕對不可能知道底價，也不可能去洩密，故伊並沒有將 89
    年採購案預訂之底價及屆時將改採合理標等資訊洩漏予黃英
    俊、丙○○、黃宗祥，亦未曾接受黃英俊、丙○○、黃宗祥
    期約由得標廠商提供50萬元交由伊統籌運作，因為先前已有
    低價搶標之傳聞，所以有開會討論是否要改採合理標，但沒
    有做成結論，招標當天確實是因為相關承辦人員看到甲○○
    低價搶標才臨時請示處長改採合理標，不是伊決定的，也與
    伊無關，甲○○所聽到都是傳聞，並非事實等語。
三、按犯罪事實應依證據認定之，無證據不得推定其犯罪事實；
    不能證明被告犯罪者，應諭知無罪之判決，刑事訴訟法第
    154條、第301條第1項分別定有明文。又所謂認定犯罪事實
    之證據，係指足以認定被告確有犯罪行為之積極證據而言，
    如未發現相當證據，或證據不足以證明，自不能以推測或擬
    制之方法，以為裁判基礎。又認定不利於被告之事實，需依
    積極證據，茍積極證據不足為不利於被告事實之認定時，即
    應為有利於被告之認定，更不必有何有利之證據。次按，刑
    事訴訟上證明之資料，無論其為直接證據或間接證據，均須
    達於通常一般人均不致於有所懷疑，而得確信其為真實之程
    度，始得據為有罪之認定，若其關於被告是否犯罪之證明未
    能達此程度，而有合理性懷疑之存在，致使無從形成有罪之
    確信，根據「罪證有疑，利於被告」之證據法則，即不得遽
    為不利被告之認定，其以情況證據（即間接證據）斷罪時，
    尤須基於該證據在直接關係上所可證明之他項情況事實，本
    乎推理作用足以確證被告有罪，方為合法，不得徒憑主觀上
    之推想，將一般經驗上有利被告之其他合理情況逕予排除。
    最高法院76年台上字第4986號、32年度上字67號判例要旨參
    照。
四、經查：
  (一)本件89年採購案公告之截標日期為「89年6月24日16時」、
    決標方式為「採公開招標，以合於招標文件規定，且在底價
    以內之最低標為得標葬儀商」，此有台北縣榮服處89年6月9
    日公告之公開招標公告（台北縣設籍之單身亡故榮民喪葬事
    務）、台北縣榮民服務處單身亡故榮民喪葬事務投標須知各
    1份存卷可憑（見他字3283號偵卷二第36至40頁）。而依據
    卷附北縣榮服處於89年6月26日召開之「台北縣榮民服務處
    單身亡故榮民喪葬招標作業講習研討」會議紀錄記載，該會
    議主持人於會議中有提及「本次（即89年採購案）決標原則
    ，經與會人員溝通意見，熱烈討論後，採取底價內之最低標
    為得標廠商或採總標價於底價百分之八十以內之最低標為得
    標葬儀商，均有瑕疵，亦都有糾紛，為防患投標葬儀商有蓄
    意惡性搶標情事發生及維護榮民權益，採合理標，由承辦單
    位簽奉首長核定，並於當日開標前當場宣布」、「底價之訂
    定，於開標當日（即89年6月29日）上午7時30分，由副處長
    、總幹事、輔導組長、服務組長、政風等研討訂定底價，由
    承辦單位簽奉首長核定」，此有該次講習研討紀錄表1份存
    卷可稽（見同上他字偵卷第55至64頁）。復參酌證人俞建華
    於原審審理時所證稱：伊奉命為89年採購案承辦人，負責計
    畫，包括訪價，但伊並未參與訂定底價，那是由組長以上層
    級負責的，而原本只有伊一人負責訪價，經伊上簽呈請處長
    再指示2到3人參與，處長指示會計及政風派陳昭宇與乙○○
    共同參與。伊等是依照訪價單上面內容去進行自己的訪價。
    伊等是根據台北縣、台北市相關共同性的殯葬地方，還有些
    外來的地方也會詢問，如或是板橋殯儀館辦理公祭時伊等也
    會詢問喪家，再共同參考。訪價工作天約3至5天，在26 日
    之前所有訪價單要交給伊，伊訪價結果為688,000元，陳昭
    宇則為675,853元，乙○○是625,900元，伊再根據訪價單訂
    出參考的底價即三個人訪價結果的平均值，而於29日上午，
    由組長以上層級人員訂出底價，伊與被告等其他人均有列席
    ，由伊負責報告訪價結果給訂底價的人員參考；又於6月26
    日前揭講習研討時，伊負責製作會議紀錄，當時處長有進來
    拿著政府採購法和與會人員討論，討論完畢之後，在該會議
    裡面長官指示要伊簽呈出來改採合理標，伊遂擬簽呈送經長
    官於6月28日核示後才確定等語（見原審卷四第20至29頁）
    ，並有由俞建華於89年6月27日製作嗣經處長范祚胤於同年
    月28日批准之簽呈1份存卷可考（見同上他字偵卷二第53頁
    ）。而該簽呈之說明欄三已載明「決標原則：依輔導會頒及
    政府採購法規定，決標原則以合於招標文件規定，且在底價
    以內之最低標為得標葬儀商，採總價決標。為防患投標葬儀
    商有蓄意惡性搶標情事發生，經本處與會同仁討論後，依採
    購法第58條決標原則，擬採總標價於底價百分之八十以內之
    最低標為得標葬儀商，凡高於本處底價者與總價低於底價百
    分之八十以內之最低標為得標葬儀商，凡高於本處底價者與
    總標價低於底價百分之八十以下均不決標予該葬儀商，較為
    合理，本項於開標前由主持人當場宣布」。再據證人即北縣
    榮服處處長范祚胤於原審時證稱：因為政府採購法剛公布施
    行不久，大家並不是很清楚該如何處理招標事宜，怕有不合
    理搶標現象，遂有總幹事、政風、會計、副處長等人來我的
    辦公室討論如何做比較好，但在89年6月26日研討會之前並
    沒有確定要改成合理標，我在89年6月28日批示俞建華的簽
    呈，簽呈上面寫低於百分之八十均不決標，就是要避免惡意
    搶標的情形發生，在6月29日開標之前我並沒有對承辦人員
    告知要改採合理標等語（見原審卷三第186-200、214頁）。
    另證人即原任職北縣榮服處副處長高祿（原名潘旭光）於原
    審時證稱：當時我們第一次實施採購法，對於內容不清楚，
    我們認為合理的價格就是合理標，我們不知道採購法還有合
    理標，所以我們認為是合理的價格就是合理標，伊有主持北
    縣榮服處於89年6月26日招標作業講習研討會，會議討論的
    結論改採合理標，以避免有棺木1塊錢、壽衣1塊錢等不合理
    搶標現象，之後才會有簽呈出來，首長有指示要採合理標；
    89年採購案開標當日是由我主持，開標前一個小時訂定底價
    也是由我主持，參與訂底價之人有總幹事、輔導組長陳昭宇
    、服務組長張律仁、副處長、政風、會計、承辦人員俞建華
    ，依規定訪價人員不能是決定底價的人；開標時退輔會有派
    監標人員，也有二位法律顧問在場，在會場開標之前才對外
    公布底標，現場開標之後，發現有標價過低，最低有8萬多
    元，與我們底標相差很多，當天係採合理標決標，退輔會監
    標人員並沒有要求我們廢標，所以就繼續執行等情（見原審
    卷三第200-214頁）。又證人陳昭宇於原審時證稱：伊於89
    年間係任榮服處招標輔導組長一職，有負責訪價，訪價方式
    為依項目表所列項目詢問廠商及葬儀社陳列產品的價目，標
    案後來有開會決定底價，底價是保密的，我們參加人員並不
    知道底價等語（見原審卷三第214-221頁）。綜合上述各證
    人所述各節可知，退輔會89年之本件採購案係於89年6月26
    日講習研討會中始正式討論議決改採合理標，由承辦單位簽
    奉首長核定，並於當日開標前當場宣布，且決標之底價係於
    89年6月29日上午開標前一小時由底標編組人員決定後，始
    得以確定，而參與投標之廠商則早於89年6月24日16時前，
    即需決定渠等參與投標之標價，並以限時掛號郵寄至北縣榮
    服處承辦人員，則僅參與訪價工作而無權決定底標之被告，
    衡情其應無從於上開採購案之底標及開標時改採合理標等決
    議均尚未確定前，即未卜先知於截標期限前將上開資訊洩漏
    予被告黃英俊、黃宗祥及丙○○等人之理。
  (二)又本件退輔會89年採購案公告的決標底價為「623,000元」
    ，此有北縣榮服處89年7月3日決標公告1份存卷可查（見同
    上他字偵卷二第41頁）；復參酌證人俞建華、陳昭宇及被告
    三人詢價結果依序為688,000元、675,853元及625, 900元，
    此有上開三人之詢價單3紙在卷可憑（見同上他字偵卷二第
    87至89頁），而上開三人之詢價結果，總價相差非遠；衡情
    ，從事殯葬業者對於殯葬用品的市場價格為何亦鮮有不知之
    理。而依據卷附台縣榮服處單身亡故榮民喪葬事務投標須知
    第10條之決標原則第4、5項已明確規定：「決標原則以合於
    招標文件規定，且在底價以內之最低標為得標葬儀商，採單
    項報價總價決標」、「決標時，如總標價或部分標價偏低，
    明顯不合理，有降低服務品質，不能履約或其他特殊情形者
    ，得於三日內到處提出說明或擔保，．．所稱標價偏低係指
    下列情形之一：總標價低於底價百分之八十者。」（見同
    上他字偵卷二第38頁），則可推算出本件89年採購案之決標
    底價百分之八十即為「498,400元」（即623,000元×80% ）
    。是以，舉凡參加89年採購案之投標殯葬業者均不難根據渠
    等從業經驗以推斷上開投標須知所指標價偏低之情形為何，
    亦不難避免投標標價偏低之情形。再者，觀諸卷附北縣榮服
    處第一至七區域單身亡故榮民喪葬事務招標統計表記載的各
    區參與投標之葬儀商所決定的投標價額，其中不乏將標價定
    在公告底標623,000元至底標百分之八十即498,400元之間者
    ，其中第一、二、四區域即各有12家之多、第三、五、六區
    域亦有多達10家、第七區域則有8家（詳見同上他字偵卷一
    第86至92頁）。是以，不採低標搶標而以合理標價爭取得標
    機會的廠商，仍非少數（以上均含得標之聖凡公司、安泰公
    司、榮福葬儀社及誠安公司），當無從以此即逕自臆測推論
    該等廠商均係預先自被告或其他熟知投標內情者洩漏底價或
    屆開標時將改合理標等資訊後，始決定其等之標價。
  (三)況且，參酌前揭自聖凡公司營業處所執行搜索而扣押之招標
    地區劃分及售價概況說明影本2紙，其上記載著聖凡公司得
    標的第五區域標價為：「533,930、80.3%／祥、80.7%、
    536,630」，則經還原換算可知，聖凡公司投標當時所認定
    該競標區域之市場行情價格應為664,920元（即533,930元÷
    80.3%），此顯與被告所訪查之市場價格625,900元不同，亦
    與北縣榮服處於89年所公告的底價金額623,000元迥異。又
    倘若黃英俊、黃宗祥及丙○○等人能事先以不正當管道得知
    89年採購案決標底價及屆時將採合理標等資訊，則衡情渠等
    大可以在標單上填寫幾接近於底標之百分之80即498,400 元
    之價格，焉有需甘冒其他競標廠填寫較接近498,400元之數
    額因而得標的風險，仍填寫高於該價額3萬餘元的標價之理
    ？然而，並無積極確切的證據證明聖凡公司及安泰公司用以
    決定投標價額之基礎，係根源自被告將89年採購案預訂之底
    價及屆時將採合理標的資訊洩漏予黃英俊、黃宗祥的結果。
    故尚不得僅因聖凡公司、安泰公司、榮福葬儀社及誠安公司
    分別於上開7個區域以略高於決標底價百分之80之價額得標
    ，即謂之為異常現象，亦無從據此推論黃英俊、黃宗祥及丙○○三人有何期約行賄被告之犯行。公訴意旨認被告有將洩
    漏國防以外秘密予黃英俊、黃宗祥及丙○○等人，依前之論
    述可知，並非事實上惟一可能之事，檢察官以此即推認被告
    有洩漏底價犯行，自仍有合理懷疑存在。
  (四)至於自聖凡公司搜索扣得之扣押物編號3號之標單影本其上
    有註記「岳」，惟該標單影本經與卷附由被告訪價時所製作
    之標單（見同上他字偵卷二第88頁）內容加以比對後發現，
    該二份標單格式雖完全相同，惟其上各項目單價數額已多有
    不同，且其上以手寫阿拉伯數字部分的字跡亦明顯有異，足
    見二份標單係有所差別。又細觀上揭被告所製作的訪價單背
    面有由其註記「1.以上紙紮、冰藏、禮堂等依據台北市（縣
    ）殯儀館公部價錢，2.其餘部分參照各公司辦理本處榮民喪
    葬所報估價單，並酌市場價格概估。..」等字，則被告乙○○既負責的89年採購案的訪價工作，衡情自可能向包含聖凡
    公司在內之多家殯葬業者查詢各殯葬用品的市場價格。參以
    證人俞建華已證述其等進行訪價時會詢問台北縣、市相關的
    殯葬業者等情屬實（見原審卷四第21頁），而證人黃英俊於
    原審時復證稱：上開標單上有「岳」字係因為被告有向我們
    公司訪查價錢，因為我們要投標的時候要注意如何投標，就
    依照被告的價錢來作衡量，我去服務處時，組長、輔導員都
    會問起我價錢，俞建華與陳昭宇都有跟我訪價過，有人來訪
    價時我就會紀錄下來作為投標的參考等語（見原審卷四第56
    頁、63頁），黃英俊所證之情節，尚無明顯違背通常事理之
    處，並非不可採信。則上開扣押物編號3號之標單影本其上
    註記「岳」字，是否係因被告向黃英俊訪價時，由黃英俊私
    自記錄下來的結果？仍無法斷然排除此一可能性。況本件標
    案於現場臨時改採合理標之緣由，已如前述，並非被告個人
    意志所能決斷甚明，自無從即以該紙扣案標單做為認定被告
    洩漏標及改採合理標等資訊犯行之依據。
  (五)至於自聖凡公司搜索扣得之扣押物編號10號係被告之身分證
    、戶口名簿、退伍令等相關文件影本。關於此部分，被告於
    原審時係辯稱：因與黃英俊熟識，且聽說黃英俊的女兒與入
    出境管理局的人認識，有委託他替伊辦護照，而交付上開資
    料等語。此核與黃英俊於原審時所證：因被告委託伊辦理出
    國的護照需用到上開資料等語相符（見原審卷四第66頁），
    被告此部分所辯尚非不合情理。況且，黃英俊縱然持被告上
    開重要文件之影本，至多僅能證明二人應有相當交情及信任
    度，亦難以此即推認被告於上開任職期間有何洩漏標及改採
    合理標資料予黃英俊之行為，自以執此即為被告不利之認定
    。
  (六)至證人甲○○雖於原審及本院審理時雖均到庭證稱：伊在開
    標之後沒多久就有聽黃宗祥與伊聊天時耀武揚威地說溜嘴說
    他與黃英俊是花錢得標的，交給黃英俊去打點，但沒有說要
    打點的對象為何人；又事隔開標一、二年之後，有聽被告的
    同事說，改採合理標，一區50萬元，統籌之後交出去350萬
    元，又有一次黃宗祥的員工開著被告的車子去保養被同事看
    到發現車上有錢及領款條，這錢是封口費，約有2、30萬元
    ；而在開標過後隔半年，丙○○也有告知伊一個區50萬元，
    他負責3個區，所以交了150萬元給黃英俊去統籌，剩下都由
    黃英俊負責等語。惟證人甲○○於交互詰問過程中，對於有
    關其所聽聞行賄事件之具體人、事、時、地究竟為何，則證
    稱：其並未被告知，也無從求證其真實性，伊覺得一定是雙
    方有勾結才有可能於開標時變動程序，伊是依照事情的經過
    來推測的，所知道的都是聽來的，沒有親眼看到等語（見原
    審卷四第34-45頁、本院卷第117頁正面、背面）。惟被告及
    證人黃宗祥、丙○○否認甲○○上開證述情節之真實性，甲○○上開所證是否為事實，並非無疑。尤其證人黃宗祥、丙○○於原審作證時均否認曾告知甲○○一區50萬元之事，黃
    宗祥於原審證稱：伊沒有為了得標而拿150萬元行賄他人，
    開標後未曾向甲○○表示參與投標一區50萬元等語（見原審
    卷四第50-55頁）；證人丙○○於原審證稱：伊絕對沒有向
    甲○○說過標一區要花50萬元，但一區要花50萬元之事，伊
    也有聽聖航公司的丁○○說過等語（見原審卷四第107頁）
    ，是黃宗祥、丙○○均否認有向甲○○提及一區要花50萬元
    得標之事，證人甲○○此部分所即難信實。而黃宗祥、丙○○在該次標案均有得標（丙○○借牌得標第一區，黃宗祥借
    牌得第三、六、七區），二人於偵查中亦均否認係一區花50
    萬元打點才得標（黃宗祥部分見他字偵卷二第12頁93年8月
    20日訊問筆錄，丙○○部分見他字偵卷二第95頁93年9月7日
    訊問筆錄），另一得標者即同案被告黃英俊（借牌得標第五
    區）於原審時亦證稱：為了該標案，沒有行賄北榮處的人員
    等語（見原審卷四第59頁），而僅得標第二區之同案被告董
    誠亦調查站及偵查、原審歷次訊問時亦未陳稱自己或其他業
    者有行賄行為，均與甲○○所證得標者係一區花50萬元才能
    得標一節不符。至丙○○於原審曾證稱：丁○○有對伊說過
    一區50萬元之事云云，惟證人丁○○於本院審理則到庭證稱
    ：「（丙○○曾經開庭時表示，你曾向他表示榮服處一區需
    要50萬元？）我沒有對丙○○這樣說，但是當時業界有這樣
    傳說，我沒有這樣對丙○○說。．．．（業界為何有這樣說
    法？）我知道不是只有50萬元，一區100萬元，我聽業界大
    家都說是一區需要100萬元，都是我的員工傳給我的，我在
    調查站也說是謠傳。」等語（見本院卷第83頁），是丙○○
    上開說法已經丁○○到庭所否認，至丁○○所述有傳聞一區
    100萬元云云，亦同甲○○所證，均是耳語、傳聞、風聲...
    等，而遍查全卷並無任何有關被告或北榮處其他人員有依一
    區100萬元之對價向任何得標業者收受賄款之積極事證，基
    於無罪推定原則，本院實難就相關業者於事後所聽聞之耳語
    、傳言、謠傳等一一加以查證，故就丁○○所證其係聽到一
    區100萬元一節，本院不再調查，亦不採為不利被告之事證
    。
  (七)又甲○○於最初調查站調查及本院審理時又指稱：北榮處職
    員李樹儀也曾向伊提及一區50萬元之事，李樹儀還看過被告
    車上有30萬元云云（見他字偵卷一第97頁背面、本院卷第
    117頁背面），惟被告非本件標案之直接之承辦人員，其並
    無權改採合理標及無洩漏底價之可能，及有得標之丙○○、
    黃宗祥、黃英俊等人亦均否認有向被告或退輔會北榮處職員
    行賄情事，已經本院說明如上，是縱然退輔會北榮處之職員
    李樹儀曾見過被告車上有放置金錢，亦難以此即推認被告在
    本件標案有收賄情事。況甲○○於原審時亦證稱北榮處有一
    個職員是伊的好朋友，也有向伊說一區50萬元之事，並有說
    他有看到被告的車上有錢及領款單云云，惟被告之辯護人當
    庭質問甲○○稱該人是否是「李樹儀」時，甲○○竟答稱：
    「我不清楚」（見原審卷四第45頁），則甲○○所提李樹儀
    一事是否為真，並非無疑？衡情被告身為公務人員，若真有
    收賄大筆金錢，莫不小心藏放妥為保管以免為人查知才是，
    焉有可能如甲○○所述，被告竟將大筆賄款放在車上還將車
    子交給他人駕駛，而為他人目睹查知？甲○○此部分所證實
    違反常情至極；綜上，縱然李樹儀確曾向甲○○陳稱有聽說
    是一區要花50萬元才能得標，有在被告的車上看到現金30萬
    元云云，亦難推認被告有本案之受賄犯行。本院綜核全案卷
    證，認為尚乏被告有收受賄款之積極事證，與李樹儀之說詞
    如何無關，故就甲○○所提李樹儀之說法一節，不再傳喚李
    樹儀調查該部分。綜上所述，甲○○所證關於不利於被告之
    部分，均係於事後之耳語、傳聞而已，而甲○○於本次標案
    亦有投標，依其於原審及本院審理時所證，其係以8萬8000
    元投標，是當時的最低標等語（見原審卷四第40、41頁、本
    院卷第117頁正面），而本件投標於開標當天確由原本公告
    之最低標臨時當場改為合理標，則甲○○對其未能以最低標
    得標一事，自極為不滿，且北榮處如此作法亦非全無行政瑕
    疵，徒增業者之想像空間，進而即繪聲繪影有上開收賄之傳
    聞，非難想像；甲○○亦極不滿北榮處臨時更改投標方式而
    未能得標，在此情緒下，其將事後所聽聞之風聲、耳語加以
    誇大、渲染，而認為被告有收賄之不法，自與刑事訴訟所規
    定應憑嚴格之證據法則而認定犯罪事實有間，公訴人以此而
    推認被告有收賄之貪污犯行，實屬率斷。
五、綜上所述，檢察官並未明確指出被告究係於何時、何地、以
    何方法，將退輔會北縣榮服處辦理89年採購案預訂之底價及
    屆時將改採合理標等資訊洩漏予同案被告黃英俊、黃宗祥及
    丙○○，以及究係於何時、何地，以何方法，接受同案被告
    黃英俊、黃宗祥或丙○○期約得標後由每一區得標廠商提供
    50萬元（七區共計350萬元），且未積極舉出證明此部分事
    實之證據及證明方法，復查無其他積極確切之證據足資認定
    被告有何洩漏國防以外之秘密及違背職務期約收受賄賂犯行
    ，揆諸前揭說明，不能證明被告犯罪，自應為被告無罪之諭
    知。原審以被告犯罪不能證明，諭知無罪之判決，經核並無
    不合，檢察官上訴，為無理由，應予駁回。
據上論斷，應依刑事訴訟法第368條，判決如主文。
本案經檢察官李叔芬到庭執行職務。
中    華    民    國    98    年    11    月    5    日
                  刑事第四庭審判長法  官  陳筱珮
                                  法  官  邱滋杉
                                  法  官  孫惠琳
以上正本證明與原本無異。
如不服本判決，應於收受送達後十日內向本院提出上訴書狀，其
未敘述上訴之理由者並得於提起上訴後十日內向本院補提理由書
（均須按他造當事人之人數附繕本）。「切勿逕送上級法院」。
                                  書記官  劉有志
中    華    民    國    98    年    11    月    5     日


司法院資訊處製作；財團法人民間司法改革基金會備份。
